【裁判字號】    90,台上,261
【裁判日期】    900117
【裁判案由】    重傷害
【裁判全文】
最高法院刑事判決                                  九十年度台上字第二六一號
    上  訴  人  甲○○
右上訴人因重傷害案件，不服台灣高等法院台南分院中華民國八十九年十月三日第二
審更審判決（八十九年度上更（二）字第二三三號，起訴案號：台灣台南地方法院檢
察署八十三年度偵字第一二八一九號），提起上訴，本院判決如左：
    主  文
上訴駁回。
    理  由
按刑事訴訟法第三百七十七條規定，上訴於第三審法院，非以判決違背法令為理由，
不得為之。是提起第三審上訴，應以原判決違背法令為理由，係屬法定要件。如果上
訴理由狀並未依據卷內訴訟資料，具體指摘原判決不適用何種法則或如何適用不當，
或所指摘原判決違法情事，顯與法律規定得為第三審上訴理由之違法情形，不相適合
時，均應認其上訴為違背法律上之程式，予以駁回。本件原判決認定：上訴人甲○○
於民國八十三年十月二十三日凌晨二時許，與林明慶、黃翬煌三人在臺南縣歸仁鄉大
廟村六四之四一號甲○○家中唱卡拉ＯＫ玩樂，因音量過大影響鄰居安寧，經鄰人莊
銘晃前來勸阻，引起上訴人不悅，聯手共同毆打莊銘晃後頭部致傷後（此部分經判處
罪刑確定），經莊銘晃訴請偵辦。上訴人至臺南縣警察局歸仁分局媽廟派出所製作筆
錄後，深為不滿，於同日晚上二十二時三十分返家，即邀同已成年之綽號「阿富」及
另二不詳姓名成年男子，其中一人身材微胖、一人蓄留平頭，共同基於傷害犯意聯絡
，由身材微胖之人，攜帶一長約三尺之木棍，同往台南縣歸仁鄉大廟村六四之四三號
，欲找莊銘晃理論，適莊銘晃家人均不在家，而暫留該處等候，至同日二十三時三十
分許，莊銘晃之父、兄莊義賓、莊銘元自外返家，上訴人即責問莊銘元既已告傷害，
何以仍對其恐嚇，雙方發生言語衝突，「阿富」即出手毆打莊銘元，莊義賓上前拉架
，身材微胖之人即持木棍毆打莊義賓及莊銘元，致莊義賓受左下肢裂傷。上訴人帶同
之三人中有人手持木棍，上訴人客觀上能預見以木棍擊打可能使人眼睛受傷而致失明
，但因其主觀上未預見被害人莊銘元會因而眼睛失明，而未阻止其同夥持三尺長之木
棍擊打該被害人，致莊銘元左眼外傷性鞏膜破裂併眼窩底部骨折、視覺機能全部喪失
無法回復，發生重傷害之結果等情。因而撤銷第一審科刑判決，改判仍論處上訴人以
共同傷害人之身體致重傷罪，判處有期徒刑年，已敘明其所憑之證據及認定之理由
。並以上訴人所為否認犯行之辯解，為飾卸之詞，不足採信，亦於理由內詳予指駁。
從形式上觀察，原判決並無違背法令之情形存在。上訴意旨略以：據證人蔡淑華於第
一審及原審之證述，上訴人做完筆錄返家時，該三名男子已在上訴人家中，且上訴人
與彼等既無事先謀議毆打被害人，亦無持木棍，此有利上訴人之證據，原判決不採，
復未說明理由，有不備理由之違法等語。惟按證據之取捨與事實之認定，為事實審法
院之職權，倘其採證認事並不違背證據法則，即不得任意指為違法。查本件據被害人
莊銘元於警訊及檢察官偵查中指訴甚詳，核與莊銘元之父莊義賓於警訊及原審調查中
指陳之情節相符，而上訴人與其友人前去找被害人理論時，即攜帶木棍一支，顯然已
有傷害人之準備，且被害人莊義賓、莊銘元均受有傷害，亦有診斷書二份附警卷可稽
。另被害人莊銘元之傷害為左眼外傷性鞏膜破裂併眼窩底骨折，足見上訴人確有上開
犯行，已經原判決敘明綦詳，至原判決於理由內雖漏未說明不採信蔡淑華證言之理由
，惟原判決既認上訴人有前揭犯行，自係捨棄該證言，認蔡淑華證言尚非真實，不足
採為有利上訴人之證據，原判決理由雖稍簡略，但此於判決之結果顯無影響，依刑事
訴訟法第三百八十條規定，仍不得據為合法之第三審上訴理由。依前揭說明，其上訴
違背法律上之程式，應予駁回。
據上論結，應依刑事訴訟法第三百九十五條前段，判決如主文。
中      華      民      國     九十     年      一      月     十七     日
                              最高法院刑事第十二庭
                                  審判長法官  林  增  福
                                        法官  邵  燕  玲
                                        法官  吳  昆  仁
                                        法官  陳  世  雄
                                        法官  惠  光  霞
      右正本證明與原本無異
                                              書  記  官
中      華      民      國     九十     年      二      月      一      日


司法院資訊處製作；財團法人民間司法改革基金會備份。
